【裁判字號】    97,交聲,2302
【裁判日期】    980525
【裁判案由】    交管條例聲異
【裁判全文】
臺灣板橋地方法院刑事裁定            97年度交聲字第2302號
原處分機關  交通部公路總局臺北區監理所
異  議  人  甲○○
即受處分人
                      2樓
上列受處分人因違反道路交通管理處罰條例案件，對於交通部公
路總局臺北區監理所於民國97年8 月7 日所為之處分（原處分案
號：北監自裁字裁40-C00000000號），聲明異議，本院裁定如下
：
    主  文
異議駁回。
    理  由
一、原處分意旨略以：異議人即受處分人甲○○所有之車號6N-1
    378 號自用小客車，於民國97年6 月15日17時06分許，在臺
    北縣新莊市○○○路，因「駕車行經有燈光號誌管制之交岔
    路口闖紅燈」之違規行為，經警當場以臺北縣政府警察局97
    年6 月15日北縣警交字第C00000000 號舉發違反道路交通管
    理事件通知單（下稱舉發通知單）舉發，再經原處分機關於
    97年6 月15日依道路交通管理處罰條例第53條第1 項之規定
    ，裁處罰鍰新臺幣（下同）2,700 元，並依同條例第63條第
    1 項第3 款之規定，記違規點數3 點。
二、聲明異議意旨略以：異議人駕駛上開車輛駛至臺北縣新莊市
    ○○○路與仁愛路口，交通號誌由綠燈轉黃燈，瞬間變為紅
    燈，異議人即依交通規則向前行駛，遭到路邊值勤員警攔下
    ，異議人被攔查處之道路有轉彎弧度，且為前方建築工地圍
    籬所遮蔽，從舉發地點目視判斷有視角差異，又該路口號誌
    並無倒數讀秒設置，異議人無法拿捏時間是否足夠通過路口
    ，且停止線與員警所見號誌距離過長，以異議人當時的速度
    也無法在綠燈的最後一秒轉變為紅燈前通過該路口，本件並
    無積極證據佐證。且本件舉發通知單所蓋用之舉發單位圓戳
    章無法辨識，亦未加蓋主管職章，且違規事實欄所載違規理
    由與道路交通管理處罰條例第53條第1 項之規定有所疑義，
    且舉發員警未於現場要求本人簽名確認，為此聲明異議云云
    。
三、按汽車駕駛人，行經有燈光號誌管制之交岔路口闖紅燈者，
    處新臺幣1,800 元以上5,400 元以下罰鍰，道路交通管理處
    罰條例第53條第1 項定有明文；至該項所稱闖紅燈，係指車
    輛面對圓形紅燈時，仍逕予穿越路口至銜接路段，不論左轉
    、直行或迴轉，均屬闖紅燈之行為。又，汽車駕駛人違反本
    條例第53條規定者，除依原條款處罰鍰外，並予記違規點數
    3 點之處分，同條例第63條第1 項第3 款亦定有明文。
四、本件異議人固不否認其駕駛車號6N-1368 號自用小客車行經
    上開路口，然辯稱係在綠燈的最後一秒通過路口，因秒差過
    短才遭誤認為闖紅燈云云。經查，證人即員警郭福生於本院
    調查中具結證稱：「我是站在公園一路的路邊值勤，是站在
    與異議人的同向車道，不是在工地的旁邊，舉發當時我有錄
    音，異議人當時也有承認他違規。依照我當時站立的位置，
    對於公園一路和仁愛路口的路況可以看得很清楚，當時是白
    天，視線正常也沒有下雨，不管是同向或對向車道的號誌都
    可以看得很清楚」等語（見本院97年12月12日調查筆錄）。
    再對照證人郭福生當庭提出之錄音光碟，經本院勘驗結果如
    下：「自光碟35分處開始播放，即聽到吹哨聲，之後警察稱
    ：『先生你闖紅燈，行照、駕照』，被舉發人則以台語稱：
    『抱歉、抱歉』，之後為背景車輛行駛聲音，接著被舉發人
    又以台語稱：『抱歉、抱歉』，之後又為背景車輛行駛聲音
    ，接著被舉發人稱：『我闖紅燈是我違規，但是我還是要看
    你的證件』，警察則稱：『我穿這樣還要看證件？』，被舉
    發人又稱：『現在騙人的人很多，我要看證件』」，此有本
    院上開筆錄附卷可佐，足見異議人遭證人攔停之時，對於其
    闖紅燈之違規事實並無爭議，參以證人郭福生與異議人並無
    仇隙，亦無隨意攀誣異議人之必要，足見異議人面對圓形紅
    燈仍繼續前行，確屬闖紅燈之違規行為無誤。異議人所辯係
    在綠燈最後一秒通過路口云云，顯係卸責之詞，不足採信。
五、至異議人並未在舉發通知單上簽名乙節，亦觀之舉發通知單
    「收受通知聯簽章」欄所載「拒簽」等語可悉。按「違反道
    路交通管理事件統一裁罰標準及處理細則」第11條第1 項第
    1 款之規定，對於違反道路交通管理處罰條例之行為，當場
    舉發者，應填記駕駛人或行為人姓名、性別、出生年月日、
    地址、車主姓名、地址、車牌號碼、車輛種類；被查獲之駕
    駛人或行為人為受處分人時，應將該通知單填記後交付該行
    為人簽名或蓋章收受之；拒絕簽章者，並記明其事由，視為
    已收受。依上開規定，證人郭福生當場舉發本件違規後，填
    記舉發通知單，即可交付受處分人即本件異議人簽名或蓋章
    收受，倘異議人同意簽名，實無必要填記「拒簽」字樣而徒
    增舉發程序之爭議。況依卷附臺北縣政府警察局新莊分局函
    稱：「員警有依規定請李君（即異議人）簽名，惟遭李君拒
    絕簽名」等語，益見證人郭福生於舉發當時確有將舉發通知
    單交付異議人收受，因異議人拒絕簽名，始載為「拒簽」甚
    明。揆諸上開規定，本件舉發通知單仍已生送達之效力。
六、綜上，本件異議人確於前揭時地，有「駕車行經有燈光號誌
    管制之交岔路口闖紅燈」之違規行為，事證明確。從而，原
    處分機關依道路交通管理處罰條例第53條第1 項之規定，裁
    處罰鍰1,800 元，並依同條例第63條第1 項第3 款之規定，
    記違規點數3 點之處分，其認事用法均無違誤，裁罰亦無不
    當，本件異議為無理由，應予駁回。
七、依道路交通管理處罰條例第87條第2 項、道路交通案件處理
    辦法第19條，裁定如主文。
中    華    民    國    98    年    5     月    25    日
                      交通法庭  法  官  汪怡君
以上正本證明與原本無異
如不服本裁定應於送達後5日內向本院提出抗告狀
                                書記官  田世杰
中    華    民    國    98    年    5     月    25    日


司法院資訊處製作；財團法人民間司法改革基金會備份。
